【裁判字號】    98,台抗,535
【裁判日期】    980709
【裁判案由】    聲請強制執行
【裁判全文】
最高法院民事裁定              九十八年度台抗字第五三五號
再抗告人  呂理胡律師（即新寶科技股份有限公司破產管理人）
上列再抗告人因與相對人台灣金聯資產管理股份有限公司間聲請
強制執行事件，對於中華民國九十八年四月七日台灣高等法院裁
定（九十八年度抗字第一六八號），提起再抗告，本院裁定如下
：
    主  文
再抗告駁回。
再抗告程序費用由再抗告人負擔。
    理  由
本件原法院維持台灣桃園地方法院（下稱執行法院）駁回再抗告
人對於執行法院司法事務官所為駁回其聲明異議處分異議之裁定
，駁回其抗告，係以：執行法院民國九十六年度九五九一號拍賣
抵押物強制執行事件（下稱系爭執行事件），原係由華南商業銀
行股份有限公司（下稱華南銀行）持該院九十五年度拍字第一九
○二號准許拍賣抵押物確定裁定為執行名義所聲請。嗣華南銀行
將該抵押債權讓與相對人，並依金融機構合併法規定公告後，共
同具狀陳報執行法院，依民法第二百九十五條第一項前段規定，
系爭抵押權即隨同移轉於相對人。雖相對人在未經登記為抵押權
人前，尚不得實行抵押權並聲請拍賣抵押物，而相對人在尚未登
記為抵押權人前之九十七年六月十二日、七月十日及九月二十五
日，即聲請執行法院先後進行三次公開拍賣，並於第三次拍賣時
拍定，固構成無權處分。然相對人已於其後之九十七年十月二十
一日辦妥變更登記為抵押權人，依民法第一百十八條第二項前段
規定，應認其實行抵押權之拍賣抵押物行為，自始有效。乃再抗
告人以拍賣無效為由，聲明異議，自屬無據等詞，為其論據。再
抗告人執：相對人於承受債權時起至第三次拍賣之日止，並未辦
理抵押權移轉登記，即未取得該抵押權，對之自無權處分，是執
行法院依該無權處分人之聲請所為之強制執行程序顯有瑕疵而不
得補正。況債權受讓人因受讓債權而取得其附隨之不動產抵押權
者，非經登記不得實行抵押權，聲請法院拍賣抵押物，亦不得於
進行中之強制執行程序為繼續執行云云，對抗告法院裁定再為抗
告。
按讓與之債權附有不動產抵押權者，依民法第二百九十五條第一
項前段規定，該抵押權於債權讓與時，隨同移轉於債權受讓人，
，係屬法定移轉，無待登記即發生移轉之效力，受讓人於抵押權
變更登記前，即取得該不動產抵押權，不受民法第七百五十八條
規定之限制。是再抗告人主張因相對人尚未辦理抵押權移轉登記
，即未取得該抵押權云云，應無可取。次按依民法第七百五十九
條規定之法理，抵押權受讓人於完成登記前，固不得處分其抵押
權。但讓與人於債權讓與生效時，倘已聲明由受讓人繼續行使權
利，則於完成物權變更登記前，就已開始強制執行程序之繼續進
行，應可依任意程序擔當之法理，認讓與人業將程序遂行權授與
受讓人，受讓人於完成登記前，自得以形式當事人之地位，繼續
遂行強制執行程序。查系爭執行事件係由債權讓與人華南銀行聲
請而開始，於程序進行中所為債權讓與已對再抗告人發生效力，
讓與雙方並曾向執行法院陳報，又相對人業於九十七年十月二十
一日辦妥變更登記為抵押權人等情，為原法院確定之事實。而該
華南銀行與相對人共同陳報讓與之內容，包括由受讓人繼續債權
處理程序之旨（見執行法院卷(一)二○七、二○八頁），且華南銀
行於債權讓與生效後，即未再具名參與系爭執行程序，均由相對
人出名繼續執行相關行為。揆諸前揭說明，堪認相對人於完成抵
押權變更登記前，就系爭執行事件仍具有執行程序遂行權，屬形
式
當事人，並於完成變更登記後，併成為實質當事人，系爭執行事
件之執行程序，難認有何瑕疵或無效情事。是原法院依無權處分
之相關規定，認相對人取得權利後之承認，使系爭執行事件之執
行程序自始有效云云，固欠允當，但認再抗告人之抗告為無理由
之結論則無二致，仍應予以維持。再抗告意旨指摘原裁定不當，
聲明廢棄，非有理由。
據上論結，本件再抗告為無理由。依強制執行法第三十條之一、
民事訴訟法第四百九十五條之一第二項、第四百四十九條第二項
、第九十五條、第七十八條，裁定如主文。
中    華    民    國  九十八  年    七    月    九    日
                      最高法院民事第五庭
                          審判長法官  朱  建  男
                                法官  顏  南  全
                                法官  林  大  洋
                                法官  沈  方  維
                                法官  陳  淑  敏
      本件正本證明與原本無異
                                      書  記  官
中    華    民    國  九十八  年    七    月  二十一  日
                                                      v


司法院資訊處製作；財團法人民間司法改革基金會備份。
